【裁判字號】    92,訴,2071
【裁判日期】    921219
【裁判案由】    搶奪
【裁判全文】
臺灣臺中地方法院刑事判決                        九十二年度訴字第二七一號
    公  訴  人  臺灣臺中地方法院檢察署檢察官
    被      告  乙○○
                丙○○
右列被告等因搶奪案件，經檢察官提起公訴（九十二年度偵字第一二０二０號），本
院判決如左：
    主  文
乙○○共同竊盜，累犯，處有期徒刑伍月，如易科罰金，以佰元折算壹日。
丙○○共同竊盜，累犯，處有期徒刑伍月，如易科罰金，以佰元折算壹日。
    事  實
一、乙○○前於民國八十二年間因先後違反肅清煙毒條例案件，分別經本院判處有期
    徒刑三年八月及有期徒刑九年而確定在案，後經合併定其應執行有期徒刑十二年
    ，並入監服刑，其間曾於八十八年十月十四日假釋出獄付保護管束，原預計於九
    十六年二月八日假釋期滿，惟其於九十二年間業遭撤銷假釋在案；另乙○○曾於
    八十八年間因犯偽造文書罪，再經本院以九十年度訴字第四七號判處有期徒刑四
    月，並於九十年四月二十四日確定在案，甫於九十年七月六日以易科罰金執行完
    畢。丙○○前於八十一年、八十二年間因先後違反肅清煙毒條例案件，分別經判
    處有期徒刑三年二月、有期徒刑三年而確定在案，並接續執行，其間曾於八十四
    年四月二十日假釋出獄付保護管束，並於八十八年三月十四日假釋付保護管束期
    滿，且未經撤銷假釋，以執行完畢論。
二、詎乙○○（係丙○○姑婆吳李夏之子）、丙○○於各該有期徒刑執行完畢五年內
    ，猶不知悔改，竟於九十二年六月十二日十九時許，因乙○○騎乘ＫＺＬ—五八
    八號重型機車（為乙○○向其不知情之弟媳吳劉慧娟所借用）搭載丙○○行經臺
    中市○區○○街與太原路一段交岔路口時，適見丁○○正坐在路旁小吃攤飲食，
    而丁○○所有之黑色皮包一只（內有女用皮夾一只、現金新臺幣一千二百元、誠
    泰銀行金融卡、誠泰銀行信用卡、華泰安信信用卡、台塑石油信用卡各一張）則
    隨意放置於其身旁空椅子上而未與丁○○身體上有何接觸或防護措施，乙○○及
    丙○○即共同基於意圖為自己不法所有之犯意聯絡，由乙○○坐在駕駛座而將未
    熄火之前開機車停放在小吃攤旁之忠義街上負責把風，而由丙○○下車趁丁○○
    渾然不知之時，從丁○○後方以徒手方式竊取丁○○所有之前開黑色皮包一只，
    丙○○於得手入己後欲上車離去之際，恰該小吃攤之老闆發現上情，遂向丁○○
    大喊：「小姐，妳的皮包被偷了。」等語，丁○○大驚，始知其所有之上開黑色
    皮包一只業遭丙○○竊取得逞，丙○○眼見事發，隨即跳上乙○○所騎乘之上開
    重型機車後座，而由乙○○駕駛加速離去，惟丁○○在後緊追不捨並高喊：「搶
    劫！」，嗣經在場路人戊○○發現亦緊追其後並吹哨制止，乙○○及丙○○乃於
    機車加速行駛後未幾，即因驚慌而重心不穩，遂擦撞忠義街旁騎樓下之花盆等物
    而人車應聲倒地，乙○○與丙○○於機車倒地後，即迅速起身分向跑步逃逸，丙○○於逃逸途中將丁○○所有上開黑色皮包一只隨手丟棄於忠義街五十一巷巷口
    ，旋於同日十九時十五分許，遭路人及據報員警在臺中市○區○○街三七巷二四
    號前捕獲，乙○○則趁隙逃逸無蹤，員警於現場並扣得倒地之ＫＺＬ—五八八號
    重型機車一台及其鑰匙一支，遂循線查獲上情。
三、案經臺中市警察局第一分局報請臺灣臺中地方法院檢察署檢察官偵查起訴。
    理  由
一、訊據被告丙○○固於本院審理時對於右揭時、地有下手竊取被害人丁○○所有之
    黑色皮包一只等事實坦承不諱，惟辯稱：被告乙○○並不知情云云；被告乙○○
    於本院審理時則矢口否認有何共同竊盜之犯行，辯稱：伊當時係將未熄火之機車
    停放路口等待紅綠燈，被告丙○○僅告知伊要下車買東西，伊並不知情被告丙○○是要下車竊取被害人之財物，且伊甫因病治療後出院，並無體力騎乘機車云云
    。經查：
  (一)右揭事實，業據被害人丁○○及在場目擊證人戊○○於本院審理時，分別到庭具
    結後證述綦詳，且有現場處理員警己○○、甲○○於本院審理時到庭具結後證述
    屬實，並有員警職務上所製作之現場圖、被害人丁○○當庭手繪之現場圖、現場
    照片四幀、搜索扣押筆錄、扣押物品目錄表、贓物認領保管收據及車籍作業系統
    查詢認可資料單等各一份存卷足憑，則被告丙○○之自白亦核與事實相符，應堪
    採信。
  (二)而查，依照員警職務上所製作之現場圖及被害人丁○○於本院審理時當庭手繪之
    現場圖所示，並參酌被害人丁○○及證人戊○○所證述被告二人逃逸方向等情，
    被告丙○○於跳上被告乙○○所騎乘之重型機車後，二人係背對太原路一段與忠
    義街之交岔路口，而沿忠義街往忠義街三七巷方向駛去，顯見被告乙○○係將未
    熄火之重型機車車頭背對太原路一段與忠義街之設有紅綠燈之交岔路口停放等候
    ，故被告乙○○辯稱：伊係將機車停放於路口等待紅綠燈云云，顯與現場地理位
    置不符，不足採信。再查，被害人於追逐過程中始終高喊：「搶劫！」，證人戊○○亦於追逐過程中曾吹哨制止等情，分別經該二人於本院審理時證述在卷，而
    被告乙○○於本院審理時亦供陳當時忠義街上僅有箱型車一輛等語，則被告乙○○既無失聰失明之特殊生理狀況，現場並非車輛川流不息之處，其停放機車等候
    之位置又與被害人丁○○所在之小吃攤不過數公尺之距離，在被告丙○○倉促跳
    上機車之際，於聽聞在後追逐之人高喊搶劫及吹響哨音後，猶仍逕行騎乘機車加
    速離去，綜合上述情節以觀，顯見被告二人委稱：被告乙○○對於竊盜一事並不
    知情云云，與事理常情有違，無法採信；況且，被告丙○○於本院審理時所辯，
    要與其於偵查中曾供述：「我有告訴乙○○說我要去搶皮包，他才停車讓我下車
    ，他將機車開前面一點等我。」、「我與乙○○是臨時起意的。」等情節（詳偵
    查卷第四八頁、第六十頁）不符，亦有事後迴護被告乙○○之虞，亦無可採。至
    於被告乙○○所提出之澄清醫院診斷證明書一紙，其上說明欄雖載有「（被告乙○○）於九十二年六月四日住院接受右側陰囊水腫切除術，於九十二年六月十一
    日出院，宜多休息，定期門診追蹤治療」等語，僅能證明被告乙○○於事發前一
    天確實甫因病治療後出院，惟其既已出院，則其前罹疾患是否有達到致使無法騎
    乘機車等日常生活行為之程度，並非無疑，且事發當時重型機車倒地後，被告乙○○旋即迅速爬起逃逸無蹤，不像有受傷的樣子等情，業據被害人丁○○於本院
    審理時證述在卷，則被告乙○○辯稱：伊甫因病治療後出院，並無體力騎乘機車
    云云，亦難採信。
  (三)綜上所述，本案事證業臻明確，被告乙○○、丙○○共同基於意圖為自己不法所
    有之犯意聯絡，共同竊取被害人丁○○所有之黑色皮包之犯行，洵堪認定。
二、核被告乙○○、丙○○所為，均係犯刑法第三百二十條第一項之普通竊盜罪。公
    訴人前於本件起訴時雖認被告乙○○、丙○○所為係犯刑法第三百二十五條第一
    項之搶奪罪，惟查，本件被告係趁被害人丁○○渾然不知之際徒手拿取其所有之
    黑色皮包，且被告行為當時並無任何不法腕力之實施，尚與搶奪罪之構成要件及
    行為態樣有間，且公訴人於本院審理時亦已當庭變更起訴法條為刑法第三百二十
    條第一項之普通竊盜罪，其基本事實既仍屬同一，本院自應予審理，並變更其起
    訴法條。被告乙○○、丙○○之間，就本件竊盜犯行，有犯意之聯絡及行為之分
    擔，為共同正犯。查被告乙○○前於八十八年間因犯偽造文書罪，經本院判處有
    期徒刑四月並確定在案，甫於九十年七月六日以易科罰金執行完畢；而被告丙○○前於八十一年、八十二年間因先後違反肅清煙毒條例等案件，經分別判處有期
    徒刑三年二月、有期徒刑三年而確定在案，並接續執行，其間曾於八十四年四月
    二十日假釋出獄付保護管束，並於八十八年三月十四日假釋付保護管束期滿，且
    未經撤銷假釋，以執行完畢論，有臺灣臺中地方法院檢察署刑案資料查註紀錄表
    及臺灣高等法院被告全國前案紀錄表各二份附卷可憑，則被告乙○○、丙○○分
    別於受有期徒刑執行完畢後五年以內，再犯本件有期徒刑以上之罪，為累犯，應
    分別依刑法第四十七條之規定加重其刑。爰分別審酌被告乙○○、丙○○均素行
    不佳，其二人犯罪之動機與目的均係為圖一己之私利，其二人竊取他人財物之方
    法手段尚稱平和，其二人竊得財物之價值、行竊次數以及所生危害非鉅，被告丙○○為下手行竊之人，惡性較為重大，惟其犯後坦承大部分之犯行，態度尚稱良
    好，而被告乙○○為負責把風之人，行為分擔情節較輕，然其犯後飾詞狡辯並無
    悔意，態度不佳等一切情狀，分別量處如主文所示之刑，並分別諭知易科罰金之
    折算標準，以示懲儆。
三、至於扣案之ＫＺＬ—五八八號重型機車一台及其鑰匙一支，雖係被告二人為本件
    犯罪所用之物，惟查，該等扣案物為不知情之吳劉慧娟（即被告乙○○之弟媳）
    所有，此有車籍作業系統查詢認可資料單一份附卷可稽，並經被告二人供述在卷
    ，本院亦查無上開扣案物確為被告二人所有之證據，自不得予以宣告沒收，並應
    依法發還吳劉慧娟，併此敘明。
四、據上論斷，應依刑事訴訟法第二百九十九條第一項前段、第三百條，刑法第二十
    八條、第三百二十條第一項、第四十七條、第四十一條第一項前段，罰金罰鍰提
    高標準條例第一條前段、第二條，判決如主文。
中      華      民      國      九十二    年    十二    月     十九     日
                                臺灣臺中地方法院刑事第六庭
                                    審判長法  官  夏  一  
                      法  官  簡  源  希
                                          法  官  廖  慧  如
右正本證明與原本無異。
如不服本判決，應於判決送達後十日內向本院提出上訴狀，上訴於臺灣高等法院臺中
分院( 須附繕本 )。
                                          書記官
中      華      民      國      九十二    年    十二    月     十九     日
附錄論罪科刑法條全文
中華民國刑法第三百二十條第一項
意圖為自己或第三人不法之所有，而竊取他人之動產者，為竊盜罪，處五年以下有期
徒刑、拘役或五百元以下罰金。


司法院資訊處製作；財團法人民間司法改革基金會備份。
